臺灣士林地方法院刑事裁定　　　　　　　　　　　　　九十二年度聲判字第八九號
　　聲　請　人　乙○○
　　代　理　人　李成功律師
　　被　　　告　甲○○
右列聲請人因告訴被告過失傷害案件，不服臺灣高等法院檢察署檢察長中華民國九十
二年十一月四日駁回再議之處分（九十二年度上聲議字第四二二九號），聲請交付審
判，本院裁定如左：
    主  文
聲請駁回。
    理  由
一、按告訴人不服上級法院檢察署檢察長或檢察總長認再議為無理由而駁回之處分者
    ，得於接受處分書後十日內委任律師提出理由狀，向該管第一審法院聲請交付審
    判。法院認為交付審判之聲請不合法或無理由者，應駁回之。刑事訴訟法第二百
    五十八條之一、第二百五十八條之三第二項前段分別定有明文。
二、本件聲請人乙○○以被告甲○○涉犯刑法過失傷害罪嫌，向臺灣士林地方法院檢
    察署（下稱士林地檢署）檢察官提出告訴，經該署檢察官於民國九十二年四月二
    十二日，以九十二年度偵字第二八三七號為不起訴處分後，聲請人不服而聲請再
    議，經臺灣高等法院檢察署（下稱高檢署）檢察長於九十二年六月二十日，以九
    十二年度上聲議字第二六五四號命令發回續查，嗣經士林地檢署檢察官於九十二
    年九月十二日，以九十二年度偵續字第一六四號為不起訴處分後，聲請人不服而
    聲請再議，經高檢署檢察長於九十二年十一月四日，以九十二年度上聲議字第四
    二二九號處分書，認聲請再議為無理由而駁回。
三、聲請交付審判意旨略以：
  (一)駁回理由無非以聲請人之指訴有瑕疵，其病歷紀錄及證人之證詞亦無法證明聲請
    人之受傷確因使用系爭茶壺注入熱水時破裂所致等為由，惟查：
    1.所謂聲請人就何時購買該茶壺、具體受傷時間，前後所述已有不一云云：
      (1)原處分以聲請人主張受傷期間至醫院之前不久，而急診紀錄為九十一年七月
        十日二十時四十五分，然聲請人於九十二年一月十三日警訊時，則係陳稱：
        「於‧‧‧‧十九時許使用該茶壺而破裂」等語，遂以最初所言受傷時間，
        已與急診時間相距一小時四十五分左右為由，遽認聲請人有所述不一之指訴
        瑕疵。惟論理上，所謂「十九時許」，本有不確定之語意，至少可解為涵括
        十九時至十九時三十分之間，絕非即指「十九時正」。而急診紀錄所載「二
        十時四十五分」，亦絕難確認即係聲請人抵達醫院之時間，所謂「二十時四
        十五分」有可能僅係記載人之概略時間估計，更有可能係對就診者先做必要
        緊急處理後再記載時間。原處分「相距一小時四十五分」瑕疵之說，本屬無
        據，猶難理解所謂「相距一小時四十五分」，於本件指訴之成立，究有如何
        重大疵議之關聯？
      (2)聲請人於民事起訴時，距事故發生之日已近一年，距警訊時間亦時隔約五個
        月，為陳述時，本難為詳確之回憶；聲請人主觀上復不認購買時間與本件過
        失傷害事實之成立有重要關係，因而有不同之記述。然本件重點在於，聲請
        人確實購有系爭茶壺，且確因系爭茶壺爆裂而受傷，聲請人於第一次偵查繫
        屬時，曾向檢察官陳明，導致本事件之茶壺碎片等殘骸及擦拭血跡之衛生紙
        等均尚保留可供呈庭勘驗，惜檢察官卻以「本件僅為偶發單一事故，從未有
        他人就系爭產品提出相同告訴，無庸提出勘驗」，而拒絕為事證之調查。後
        續偵查，亦皆以不務實之枝節問題，否定告訴人之指訴。其未盡追訴犯罪之
        職責，至為明顯。
    2.所謂無從證實聲請人所述之受傷原因云云：
      (1)按聲請人一手持壺，一手壓熱水瓶，當壺身玻璃爆裂熱水散溢瞬間，聲請人
        只求不受燙傷，本能反應是立即脫離壺身，倉促間已難確記被割傷之過程，
        然壺身玻璃碎散，要無可能受塑膠壺身完全阻擋而足使告訴人免於受割傷。
        原處分竟以「縱玻璃壺身破裂，手持部位尚有塑膠壺身隔開」，質疑如何會
        傷到大姆指下方部位，其主觀偏頗實已躍然紙上。
      (2)原處分所謂「無論係依急診病歷『CUTTING DOWN BY GLASS』或會診報告單
        之『BY A BROKEN CUP』，或護理紀錄之『自訴剛在家中洗碟子不慎割傷右
        手大姆指』，不僅無從證實聲請人所述之受傷原因，反無法排除係因洗滌餐
        具不慎遭玻璃割傷之可能」等語，尤屬不知所云，全無事實及論理上之依據
        。護理紀錄非關診斷實情，受傷事實自須以醫師所為之急診病歷及會診報告
        為據，「GLASS」或「BROKEN CUP」均已堪為本件「遭玻璃割傷」之證據，
        原處分竟以「無法排除係因洗滌餐具不慎遭玻璃割傷之可能」等臆測之詞，
        為駁回再議之理由，洵屬可議。
    3.關於聲請人之母及聲請人之說詞有小異部分：
      查兩人就聲請人最後拿茶壺去沖泡及聲請人之母在客廳見到聲請人被茶壺割傷
      等關涉重要事實之陳述，全然相同而無二致。原處分卻以何人放茶葉，放茶葉
      之前何人洗茶壺等末節問題，認為指訴有瑕疵，其捨本逐末，無意追究真相之
      情，實灼然可見。況調查此部份證據時，將聲請人與證人隔離訊問，是否於法
      有據本滋疑義，復以模稜、誘導之訊問在先，籠統、抽象之載述於後，實令人
      不得不懷疑其中涉有立場之偏頗。
  (二)又參照本件前前不起訴處分僅以被告答辯系爭小茶壺係自大陸進口銷售並非自行
    製造云云，即認被告無庸負過失傷害之罪責，尤嫌粗率草斷。而前不起訴處分以
    「告訴狀所載之九十一年七月十一日」等明顯僅涉筆誤之事項，資為不起訴處分
    理由，原處分復不就相關事實證據為職權上之調查，反以近乎挑剔之方式，質疑
    身為被害人之聲請人，實令人難以理解。
  (三)綜上所陳，本案原承辦各審檢察官顯然未察「偵查」程序與「審判」程序之差異
    ，既未盡職權上應有之調查能事，又誤以「犯罪嫌疑」須至「足以證明犯罪」之
    程度，始有提起公訴之餘地，而有關之證據取捨及所為相關立論，更不乏予人偏
    向為被告脫罪之聯想。為懲治犯罪，維護無辜消費者之安全，爰依法聲請交付審
    判，敬請  鈞院為交付審判之裁定，以彰法紀，以保安良。
四、本件聲請人乙○○雖以前揭理由認被告甲○○涉有刑法之過失傷害罪嫌，而向本
    院聲請交付審判。惟查：
  (一)按新修正刑事訴訟法第二百五十八條之一規定告訴人得向法院聲請交付審判，係
    新增對於「檢察官不起訴或緩起訴裁量權」制衡之一種外部監督機制，法院僅就
    檢察官所為不起訴或緩起訴之處分是否正確加以審查，以防止檢察機關濫權，依
    此立法精神，同法第二百五十八條第三項規定法院審查聲請交付審判案件時「得
    為必要之調查」，其調查證據之範圍，自應以偵查中曾顯現之證據為限；而同法
    第二百六十條對於不起訴處分已確定或緩起訴處分期滿未經撤銷者得再行起訴之
    規定，其立法理由說明該條所謂不起訴處分已確定者，包括「聲請法院交付審判
    復經駁回者」之情形在內，是前述「得為必要之調查」，其調查證據範圍，更應
    以偵查中曾顯現之證據為限，不得就告訴人新提出之證據再為調查，亦不得蒐集
    偵查卷以外之證據，否則，將與刑事訴訟法第二百六十條之再行起訴規定，混淆
    不清，亦將使法院兼任檢察官而有回復「糾問制度」之虞；且法院裁定交付審判
    ，即如同檢察官提起公訴使案件進入審判程序，是法院裁定交付審判之前提，必
    須偵查卷內所存證據已符合刑事訴訟法第二百五十一條第一項規定「足認被告有
    犯罪嫌疑」檢察官應提起公訴之情形，亦即該案件已經跨越起訴門檻，否則，縱
    或法院對於檢察官所認定之基礎事實有不同判斷，但如該案件仍須另行蒐證偵查
    始能判斷應否交付審判者，因交付審判審查制度並無如同再議救濟制度得為發回
    原檢察官續行偵查之設計，法院仍應依同法第二百五十八條之三第二項前段規定
    ，以聲請無理由裁定駁回，合先敘明。
  (二)按犯罪事實應依證據認定之，無證據不得認定犯罪事實，刑事訴訟法第一百五十
    四條第二項定有明文。又按告訴人之告訴，係以使被告受刑事訴追為目的，是其
    陳述是否與事實相符，仍應調查其他證據以資審認，最高法院五十二年度臺上字
    第一三００號著有判例足資參照。
  (三)聲請人於提出告訴時，認翰庭企業股份有限公司（下稱翰庭公司）製造生產之小
    泡茶壺有瑕疵及標示不明，因無法承受高溫而爆裂，致使聲請人受有右手姆指割
    傷合併伸姆長肌斷裂之傷害，經向臺北市政府消費者保護官申訴，請求損害賠償
    ，開會協調不成，認被告甲○○係翰庭公司負責人，涉有過失傷害罪嫌，無非係
    以：翰庭公司登記事項卡、系爭茶壺包裝盒、經濟部標準檢驗局檢驗報告、血跡
    衛生紙、行政院退除役官兵輔導委員會臺北榮民總醫院（下稱臺北榮民總醫院）
    診斷證明書、申訴書、協調不成立證明，執為證據，並提出破裂之茶壺一只以資
    佐證。惟查：
    1.翰庭公司登記負責人係被告甲○○，有公司變更登記表影本一份附卷可稽，惟
      因甲○○長期不在臺灣，實際負責相關業務者係呂文富，業據證人呂文富證述
      在卷，另系爭茶壺係自大陸地區進口，並非翰庭公司製造，亦有進口報單、說
      明書影本在卷足憑，此合先敘明。
    2.徵諸聲請人於九十二年一月十三日警詢時指稱：伊已忘記何時、何地購買系爭
      茶壺云云；其復於九十二年六月三日請求民事損害賠償事件之起訴狀上表示：
      係於九十一年七月十一日購買該茶壺等情；至九十二年七月十八日檢察官訊問
      時，又改稱：該茶壺係九十一年七月十日破掉當天買的等語。是就聲請人究竟
      於何時購買系爭茶壺乙節，其前後所述已有不一，聲請人果係於受傷當日甫購
      得系爭茶壺，理當記憶深刻，何以於製作警詢筆錄時，竟已全然忘記此情，嗣
      亦出現反覆不一之說詞，實與常情不符。
    3.參以聲請人陳稱：當時茶壺是伊所洗，茶葉亦是伊放入，伊母親、弟弟、弟媳
      均有在客廳見到伊被茶壺割傷之情形云云；證人即聲請人之母沈黃盼於檢察官
      偵查時則證稱：九十一年七月十日晚上九點左右吃過飯在泡茶，伊先拿茶壺去
      洗後，放入茶葉，交給聲請人拿去沖泡，是在客廳泡茶，沖熱水瓶內之熱水時
      ，茶壺就破了，破碎之際伊在廚房未親見，出來客廳才見聲請人姆指受傷等情
      。細繹二人就當天泡茶之細節所為陳述，並不一致。
    4.再就聲請人所陳受傷時間觀之，其於九十一年十一月五日告訴狀表示：是七月
      十一日；於九十二年一月十三日警詢時指訴：係於九十一年七月十一日十九時
      許；於九十二年六月三日民事起訴狀則記載：是七月十一日購買，回住所使用
      。另證人沈黃盼於檢察官偵查時證稱：九十一年七月十日晚上九點左右吃過飯
      在泡茶等語。然依卷附臺北榮民總醫院急診病歷所載，聲請人係於九十一年七
      月十日二十時四十三分許至該院就診。聲請人就自身受傷時間為何之重要事項
      ，何以無法清楚陳述，實有可議之處，縱認聲請人於右揭告訴狀、警詢筆錄、
      民事起訴狀所陳受傷日期九十一年七月十一日，全係出於誤載，然而依聲請人
      主張之憑據即前開急診紀錄，其實際受傷時間為九十一年七月十日二十時四十
      三分至醫院急診之前不久，惟就七月十日當天受傷之確切時間，聲請人於九十
      二年一月十三日警詢時，係陳稱：約十九時許，與右述實際急診時間相距至少
      一小時以上，而證人沈黃盼所證受傷時間係晚間九點，又與病歷記載時間互有
      矛盾，則聲請人正確受傷時間為何，亦非無疑。
    5.另就系爭茶壺爆裂原因觀之，聲請人於九十二年一月十三日警詢時明確指訴：
      係於九十一年七月十一日十九時許，在住處使用翰庭公司所生產之茶壺，「在
      加熱過後，該茶壺竟發生爆裂」等語，嗣該筆錄雖另記載「我係將茶壺放置在
      瓦斯爐上直接加熱」，但經刪除後改以：「我係將熱水瓶熱水加入茶壺中，茶
      壺即爆裂」，其九十二年六月三日民事起訴狀亦表示：七月十一日購買，回住
      所使用，加熱後竟產生爆裂等語，是依聲請人之陳述，系爭茶壺係「加熱」之
      後產生爆裂，至於如何加熱，是否正確使用系爭茶壺，其說法已有避重就輕之
      舉。況且，聲請人雖提出破裂之茶壺一只及經濟部標準檢驗局九十一年十月十
      四日試驗報告一份為證，惟該二項證物僅能證明該局將受測樣品經以耐熱衝擊
      強度（沸水用耐熱玻璃，試驗溫度差攝氏一二０至一二八度）試驗，結果係產
      生破裂，並不足以證明聲請人所受之傷害即是因茶壺破裂所致，甚或本案茶壺
      破裂之實際原因，亦無從依據上開報告明確得知；另聲請人所提出破裂之茶壺
      ，是否確係因加入熱水後才破裂，或係因碰撞等其他因素，甚或是直接加熱而
      破裂，亦不可知。
    6.再依聲請人在臺北榮民總醫院之就醫病歷紀錄所示，其大姆指受傷部分在指甲
      下側附近，而系爭茶壺在玻璃壺身外，尚另套有近乎半圓型、含握柄一體成型
      之塑膠壺身，此有聲請人提出之包裝盒影本附卷可按，則依聲請人所述，其持
      塑膠握柄添加熱水時，縱玻璃壺身破裂，在手持部位尚有大面積之塑膠壺身隔
      開，何以會傷到大姆指指甲之下方部位，而無燙傷，令人費解；抑且依聲請人
      病歷記載，無論係依急診病歷資料中之「CUTTING DOWN BY GLASS」，或會診
      報告單之「BY A BROKEN CUP」，或由護理人員依據現場實況之護理紀錄之「
      自訴剛在家中洗碟子不慎割傷右手大姆指」，僅能證明聲請人曾受此等傷勢並
      接受醫療之事實，並無從證實聲請人所述之受傷原因係因正確使用茶壺竟產生
      破裂所導致。
    7.綜上所述，聲請人自承向臺北市政府消費者保護官申訴未獲結果，故提告訴（
      參九十二年四月一日告訴狀），然其指訴既有諸多瑕疵，令人產生懷疑，且其
      提出之病歷紀錄、試驗報告及證人沈黃盼之證詞，復無法證明聲請人之受傷係
      因正確使用系爭茶壺注入熱水時破裂所致，此外，復查無其他積極證據足認被
      告有聲請人指訴之犯行，雖然偵查起訴之嫌疑門檻不同於有罪判決須達「毫無
      合理懷疑之確信」，但仍需依檢察官偵查所得之證據，足認被告有犯罪嫌疑，
      亦即非所謂的「有點合理可疑」而已，必須是很可能獲致有罪判決。揆諸首揭
      法條及判例，尚難僅憑聲請人之指訴，遽為不利被告之認定，原檢察官因認被
      告罪嫌不足，尚無不合。
  (四)經本院依職權調閱前開偵查卷宗，依其內容所示，士林地檢察署所為不起訴處分
    書及高檢署駁回再議聲請處分書，已就聲請人於偵查時提出之告訴理由予以斟酌
    ，詳予調查偵查卷內所存證據，並詳加論述所憑證據及其認定之理由，原處分所
    載證據取捨及事實認定之理由，並無違背經驗法則或論理法則之情事，是原檢察
    官及高檢署檢察長以被告犯罪嫌疑不足，分別予以不起訴處分及駁回再議之聲請
    ，認事用法，並無不當。是依前揭說明，聲請人聲請交付審判，為無理由，自應
    予以駁回。
五、依刑事訴訟法第二百五十八條之三第二項前段，裁定如主文。
中      華      民      國    九十三    年      三      月    二十九    日
                              臺灣士林地方法院刑事第五庭
                                  審判長法  官  蔡  明  宏
                                        法  官  江  翠  萍
                                        法  官  黃  潔  茹
右正本證明與原本無異。
本件不得抗告。
                                        書記官  柳  瑞  宗
中      華      民      國    九十三    年      四      月      一      日
